【裁判字號】    99,台上,3356
【裁判日期】    990603
【裁判案由】    違反槍砲彈藥刀械管制條例
【裁判全文】
最高法院刑事判決            九十九年度台上字第三三五六號
上  訴  人  甲○○
上列上訴人因違反槍砲彈藥刀械管制條例案件，不服台灣高等法
院高雄分院中華民國九十七年五月二十七日第二審判決（九十七
年度上訴字第一九六號，起訴案號：台灣高雄地方法院檢察署九
十六年度偵字第一０一八一號，九十六年度少連偵字第五三、七
五號），提起上訴，本院判決如下：
    主  文
上訴駁回。
    理  由
按刑事訴訟法第三百七十七條規定，上訴於第三審法院，非以判
決違背法令為理由，不得為之。是提起第三審上訴，應以原判決
違背法令為理由，係屬法定要件。如果上訴理由書狀並未依據卷
內訴訟資料，具體指摘原判決不適用何種法則或如何適用不當，
或所指摘原判決違法情事，顯與法律規定得為第三審上訴理由之
違法情形，不相適合時，均應認其上訴為違背法律上之程式，予
以駁回。本件上訴人甲○○上訴意旨略以：(一)、依卷附法務部調
查局（下稱調查局）民國九十七年三月二十日調科字第０九七
００一００七七０號鑑定通知書所載，本件查扣之仿BERETTA 廠
92FS型半自動手槍製造之槍枝，經換裝土造金屬槍管而成之改造
手槍一支（含彈匣一個，槍枝管制編號0000000000號
，下稱本件改造槍枝），其滑套下鈕軸已斷損，根本不適於發射
子彈，且未經實際試射，警方又未在上訴人之住處查獲適合該槍
發射而具有殺傷力之土造子彈，實無從證明本件改造槍枝確具殺
傷力；另查扣之空氣槍一支（槍枝管制編號000000000
0號，下稱本件空氣槍）則係公然販售之「北極熊  POLAR BEAR
PBII」遊戲模擬槍，經試射結果，有二次試射之彈丸單位面積動
能未達二十焦耳／平方公分，亦應認不具有殺傷力。上訴人所為
僅屬槍砲彈藥刀械管制條例第二十條之一第四項之寄藏具打擊底
火且外型、構造、材質類似真槍之模擬槍或同條第五項之改造模
擬槍可供發射金屬或子彈而未具殺傷力者，應處以行政罰鍰。原
判決就前開有利於上訴人之鑑定結果，未予審酌，又未說明其理
由，自屬理由不備。(二)、前開改造槍枝及空氣槍另經警方送請內
政部警政署刑事警察局（下稱刑事警察局）鑑驗結果，雖認均具
有殺傷力，但依卷附該局九十六年四月三十日刑鑑字第０九六０
０五四０五０號槍彈鑑定書記載，該局對前開二槍枝僅係採用性
能檢驗法檢測，並未以實際試射之方法鑑驗，就本件空氣槍部分
又未敘明如何認定其發射彈丸單位面積動能為二十二焦耳／平方
公分之理由，所為鑑驗顯然不盡、不實，應無證據能力，原審採
為判決之依據，亦屬違反證據法則。(三)、本件改造槍枝係屬遊戲
類模擬槍，本件空氣槍亦係經內政部警政署（下稱警政署）以警
署保字第０九四００三三六三０號函核准利士通科技實業社製造
，並可在市面上合法購得之遊戲類模擬槍，上訴人又未受過槍枝
鑑定之專業訓練，亦無鑑定槍枝有無殺傷力之設備，無法辨識前
開槍枝究有無殺傷力，復無不法持有槍枝之故意，原判決認定上
訴人係基於寄藏空氣槍或其他可發射金屬或子彈具有殺傷力改造
手槍之犯意等情，卻未說明憑以認定之理由，並嫌理由欠備。(四)
、本件空氣槍之槍身上刻有「警署保字第０九四００三三六三０
號」等字樣，在市面上又可合法購得同型式之槍枝，原審未向警
政署查明該槍枝究否係經該署以警署保字第０九四００三三六三
０號函核准製造之模擬槍，逕論上訴人以未經許可寄藏空氣槍罪
，尚嫌調查未盡云云。
惟查：原判決綜合全案證據資料，本於事實審法院職權推理之作
用，認定上訴人確有其事實欄所載之犯行，因而維持第一審關於
依想像競合犯從一重論處上訴人未經許可，寄藏可發射子彈具有
殺傷力之改造槍枝罪刑部分之判決，駁回上訴人該部分在第二審
之上訴，已詳細說明其採證認事之理由。所為論斷，亦俱有卷證
資料可資覆按。對於依調查局前開鑑定通知書所載，本件改造槍
枝係以仿義大利P.BERETTA M92FS 型式，由金屬及塑膠材質製成
，以打擊底火方式擊發之遊戲模擬槍械，經換裝口徑9mm 且完全
貫通之槍管及擊發機構換裝前端磨銳之金屬材質撞針改造而成，
雖其於送鑑時滑套下鈕軸已斷損，致不易後位固定，但其他整體
機械性能尚好，依其結構及材質強度，如何堪認仍能裝填、擊發
適合之土造子彈而具有殺傷力；本件空氣槍經調查局鑑驗人員實
際操作結果，機械性能良好，以扣案送鑑之鋼瓶CO2為動力、6mm
鋼珠供裝填使用，實際射擊二次，每次射擊六發，其試射結果經
換算彈丸單位面積動能，每次最後一發之發射彈丸單位面積動能
雖分別為19.445、19.461焦耳／平方公分，但每次試射前五發之
發射彈丸單位面積動能，則均已超出日本科學警察研究所所認足
以進入人體皮肉層之二十焦耳／平方公分，如何已足認定該槍枝
具有殺傷力；依卷內刑事警察局前揭槍彈鑑定書記載，如何之足
認本件空氣槍係經該局以動能測試法，測出其發射彈丸單位面積
動能已逾足以穿入人體皮肉層之二十二焦耳／平方公分，本件改
造槍枝亦係經裝填具底火之適用彈殼，測知其可擊發適用子彈而
具殺傷力；依上訴人於警詢、偵查及第一審之自白，如何足以認
定其係基於寄藏空氣槍或其他可發射金屬、子彈具有殺傷力改造
手槍之犯意，自九十四年十一月間某日起，在高雄市○○區○○
路「藍色狂想」餐廳，受「蔡寬明」之成年男子寄託，代為保管
本件改造槍枝及本件空氣槍，並將之藏放在高雄市苓雅區○○○
路六十四巷五十七弄十號十二樓之二住處陽台。亦皆已詳加說明
。上訴意旨就原判決前揭之論斷，究有何違背經驗法則或論理法
則等違法情形，並未依據卷內資料為具體之指摘，上訴意旨(一)、
(二)、(三)仍執前揭陳詞，據以指摘原判決有違反證據法則、理由不
備之違背法令，係對於原判決已說明事項及屬原審採證認事職權
之適法行使，持憑己見而為不同之評價，且重為事實之爭執，均
與法律規定得為第三審上訴理由之違法情形，不相適合。且查：
(一)、具打擊底火且外型、構造、材質類似真槍者，為模擬槍；模
擬槍，足以改造成具有殺傷力之槍枝者，由中央主管機關會同目
的事業主管機關公告查禁。槍砲彈藥刀械管制條例第二十條之一
第一項定有明文。是該條項所稱模擬槍，係指具打擊底火且外型
、構造、材質類似真槍，但未具殺傷力之槍枝而言。倘有寄藏該
模擬槍或將該模擬槍改造成可供發射金屬或子彈，而未具殺傷力
者，始依同法條第四項、第五項規定處以罰鍰。依上所述，原審
既已認定本件改造槍枝及本件空氣槍均具有殺傷力，即非屬槍砲
彈藥刀械管制條例第二十條之一第一項所稱之模擬槍，其就上訴
人未經許可寄藏前開二槍枝之犯行，不依同法條第四項、第五項
規定處罰，於法即無不合。上訴意旨(一)指其所為，僅係違反槍砲
彈藥刀械管制條例第二十條之一第四項或第五項之規定云云，不
無誤會。(二)、依卷內資料，本件台灣高雄地方法院檢察署曾於九
十六年四月二十三日以雄檢惟水九六偵一０一八一字第三七四四
五號函，向警政署查詢「警署保字第０九四００三三六三０號」
之槍枝究係何人持有或由何機關管理等事項，據該署以九十六年
四月三十日警署保字第０九六００六七一八五號函答覆稱：「經
查『警署保字第０九四００三三六三０號』係本署於九十四年三
月十六日核復利士通科技實業社委請鑑定其所研製之POLAR BEAR
PBII型CO2 動力玩具槍之鑑驗結果函……參據本署刑事警察局鑑
驗數據，該槍枝之單位面積動能並未逾二十焦耳／平方公分，認
不具殺傷力；惟槍枝鑑驗應以個案、實物認定為原則，上開槍枝
鑑驗結果無法適用同廠牌同型號之其他槍枝」等語（見偵字第一
０一八一號卷第六十七頁、第六十八頁）。原審基於上揭資料，
認無再向警政署調查本件空氣槍是否係經該署以警署保字第０九
四００三三六三０號函所核准製造之模擬槍之必要，核屬事實審
法院採證認事職權之適法行使，亦無上訴意旨(四)所指調查未盡之
違誤。其上訴違背法律上之程式，應予駁回。
據上論結，應依刑事訴訟法第三百九十五條前段，判決如主文。
中    華    民    國  九十九  年    六    月    三    日
                      最高法院刑事第六庭
                          審判長法官  謝  俊  雄
                                法官  陳  世  雄
                                法官  魏  新  和
                                法官  徐  文  亮
                                法官  吳  信  銘
本件正本證明與原本無異
                                      書  記  官
中    華    民    國  九十九  年    六    月    八    日
                                                     m

司法院資訊處製作；財團法人民間司法改革基金會備份。
